【裁判字號】    96,勞訴,7
【裁判日期】    970310
【裁判案由】    給付資遣費
【裁判全文】
臺灣嘉義地方法院民事判決               96年度勞訴字第7號
原      告  甲○○
訴訟代理人  唐淑民律師
複 代理 人  徐慧齡律師
被      告  雲嘉廣播股份有限公司
法定代理人  丙○○
訴訟代理人  蕭敦仁律師
            林聖彬律師
上列當事人間給付資遣費事件，於中華民國97年2月25日言詞辯
論終結，本院判決如下：
    主  文
被告應給付原告新臺幣參拾陸萬伍仟玖佰柒拾參元，及自民國九
十六年十月十九日起至清償日止，按年息百分之五計算之利息。
訴訟費用除撤回部分外，由被告負擔。
本判決得假執行，但被告以新臺幣參拾陸萬伍仟玖佰柒拾參元為
原告預供擔保，得免為假執行。
    事 實 與 理 由
一、原告起訴主張：
（一）原告自民國88年4月26日8起任職於被告公司，迄至96年9
      月30日止，共服務8年5月又5日。因被告突於96年9月間提
      出甲案加重責任額分配及乙案減薪制，並製訂表格讓同仁
      一一簽名確認同意或拒絕，電台亦旋於96年9月11日下午3
      時在公司會議室召開第4屆第6次董事會，會中決議對不接
      受新制之員工辦理資遣，有該次會議之記錄及錄音可證。
      董事長並於會議結束後，當面向原告及訴外人己○○、乙○○3人表示，既然不接受新制，就上班至96年9月底，公
      司會依法辦理資遣；詎料數日後電台竟否認有同意資遣之
      情事，原告不得已始於96年9月20日向嘉義市政府社會局
      申請勞資爭議協調，並於經96年9月28日上、下午2次協調
      結果，被告均採取強硬作風，致協調不成立。
（二）原告確實遭到被告公司之資遣：
   1、被告公司於96年9月11日召開第4屆第6次董事會確有通過
      資遣原告之決議：
    (1)被告於96年9月初提出新業務方案，要求加重每位員工業
      務責任分配額，但因部分員工反彈，被告於是又推出減薪
      案，並要員工選擇其中一方案，但因原告及訴外人乙○○
      、己○○等人基於被告此舉將有違反勞基法之虞，而未簽
      名，因而被告於同年9月11日召開第4屆第6次董事會，討
      論採取甲案（員工責任額分配案）或乙案（減薪案）及資
      遣等相關事宜，出席會議者有董事長丙○○、董事王正和
      、李嘉、庚○○及台長戊○○等人，最後結論通過甲案加
      重每位員工之業務責任額，若員工不配合，則先予以說明
      慰留，否則即予資遣，至於結論如何董事會均會支持，有
      上開董事會議紀錄、錄音譯文1份可證，而此項會議紀錄
      並經台長戊○○及董事長丙○○批示無誤。
    (2)由會議錄音譯文可知，當天確實在討論資遣事宜及資遣費
      的計算，多位董事均同意若欲資遣就要依勞基法規定，並
      同意董事長作成決定後，董事會均會予以支持，最後董事
      長丙○○公布決議結果：「…員工責任的分配這個案子，
      分配案及減薪案含資遣這個部分的結論。通過按照甲案：
      責任的分配來執行，不配合員工三人，第一、說明慰留接
      受本案；第二、不接受本案則予資遣，這樣而已，結論如
      何，董事會均予以支持。那個案就這樣，好嗎？是不是大
      家有同意這樣？」其餘董事亦答稱：「這樣好！這樣而已
      ！」，此與董事會議紀錄相同，顯見當日確有通過資遣原
      告之決議。
   2、董事會資遣決議通過後，並於當天對外發布，已直接對外
      發生效力：
    (1)上述董事會決議後，當天晚上8時許，董事長丙○○當面
      告知原告及乙○○、己○○等人，董事會決議同意資遣之
      結論，並要原告等人上班至九月底，在場人員尚有戊○○
      、丁○○及蘇昱蓁等人，詎被告竟全然否認此項董事會決
      議，並否認已對外生效；惟若無此決議，則為何還告知原
      告及乙○○、己○○等人辦理交接手續，且於同年9月17
      日之會議討論交接事宜，台長戊○○並經由被告公司之授
      權出席嘉義市政府勞資爭議協調會，被告公司甚至發給乙○○、己○○等人非自願離職證明書，凡此均在在證明不
      僅有系爭資遣決議，且此等決議已對外發生效力。
    (2)96年9月11日所召開之董事會議紀錄，業經台長與董事長
      批示，並由被告雲嘉電台以其所有號碼為000000000之傳
      真機將此項會議結果傳真給原告，而此傳真號碼與被告公
      司過去幫原告所印製名片上之傳真號碼相同，是以上開決
      議顯已對外生效無誤。
    (3)再者，依鈞院向行政院勞工委員會職業訓練局雲嘉南區就
      業服務中心調閱乙○○、己○○及蘇昱蓁等人之離職證明
      書，其上勾填之非自願離職原因為勞動基準法第11條第5
      款之事由，且乙○○、己○○之離職日期均為96年10月1
      日，復依證人己○○於96年12月3日到庭之證述：「…公
      司有開給我們一張非自願的離職證明，這是當初我們撤回
      起訴的條件…」等語，益證原告與乙○○、己○○等人確
      實遭到被告公司之資遣，且資遣決議已對外生效。
   3、未料董事會通過資遣原告之決議後，於同年9月19日，董
      事長丙○○竟要求台長戊○○告知原告及乙○○、己○○
      等人繼續上班，不需配合公司新的業務方案，以否認資遣
      一事，且若原告等人在10月份未至公司上班，即視同曠職
      云云，原告及乙○○、己○○、蘇昱蓁等人難以接受被告
      公司之反覆決定，乃向嘉義市政府申請協調勞資爭議，並
      於同年9月28日至嘉義市政府召開勞資爭議協調會，被告
      公司授權指派台長戊○○與會討論，其間被告同意支付原
      告新台幣（下同）111,732元之資遣費。以上事實均足以
      證明原告確實遭到被告公司之資遣。
   4、至於證人丙○○及庚○○等人證明96年9月11日召開之董
      事會並未討論資遣原告之情事，惟丙○○及庚○○分別為
      被告公司之法定代理人及董事，其證言能否確實呈現董事
      會之開會過程及結論，恐有疑問！?
   5、被告主張96年9月28日於嘉義市政府所召開之勞資爭議協
      調會，係台長戊○○以其個人名義自行出席，並未經過被
      告之授權云云，並不可採：
    (1)當日上午及下午之協調會分別有兩份委任書，若其係自行
      出席未得被告授權，又如何能夠傳達被告公司嗣後轉而否
      認有資遣的事實？且依附卷戊○○寄給鈞院之信件內容所
      載，戊○○甚至還於協調會當天中午向電台董事長回報協
      調結果（蓋被告既否認授權戊○○出席，戊○○卻還須向
      董事長回報結果，而董事長竟又能讓戊○○傳達無此資遣
      事實，顯然互相矛盾），惟此項資遣事實已由錄音光碟證
      實無誤，益徵被告所述全屬不實！
    (2)若被告公司未資遣原告，抑或未將資遣決議告知原告及乙○○、己○○等人，何以要求原告辦理交接事宜，嗣後並
      發給非自願離職證明書，由此均在在證明上開待證事實，
      被告所辯均無可採。
（三）原告96年4月份之薪資及獎金共58,097元（其中本薪26,21
      4 元、後製獎金400元、廣告業務獎金30,733元、專訪獎
      金750 元）；96年5月份之薪資及獎金共39,054元（其中
      本薪26,174元、廣告後製獎金600元、廣告業務獎金及專
      訪獎金12,2 80元）；96年6月份之薪資及獎金共42,746元
      （其中本薪25,740元、後製獎金849元、廣告業務獎金
      16,157元）；96年7月份之薪資及獎金共26,351元（其中
      本薪25, 740元、廣告獎金611）；96年8月份之薪資及獎
      金共49,80 3元（其中本薪25,740元、業務獎金24,063元
      ）；96年9月份之薪資及獎金共55,335元（其中本薪26,17
      4元、銷售獎金776元、業務獎金26,135元、業務獎金2,25
      0元）。而系爭業務獎金、後製及其他薪（即專訪獎金）
      等均屬勞基法所規定之「經常性給與」，得列入平均工資
      以之計算資遣費：
   1、按所謂工資，係指勞工因工作而獲得之報酬；包括工資、
      薪金及按計時、計月、計件以現金或實物等方式給付之獎
      金、津貼及其他任何名義之經常性給與均屬之，勞動基準
      法第2條第3款定有明文。又同法施行細則第10條並將勞工
      非因工作而獲得之對價，或雇主為單方之目的而為任意性
      、恩給性之給付，如年終獎金、競賽獎金、夜點費等，明
      文排除於上開條款所稱「其他任何名義之經常性給與」範
      圍之外，以杜爭議。故勞基法第2條第3款規定之工資，不
      僅為勞工因工作而獲得之報酬，且須經常性之給與，始足
      當之。勞工因工作而獲得者，如經常性給與之工資、薪金
      固不論，即便是按計時、計日、計月、計件以現金或實物
      等方式給與之獎金、津貼及其他任何名義之給與，如屬經
      常性者，亦均屬之（參最高法院91年度台上字第347號判
      決）。
   2、依上所述，工資係勞工之勞力所得，為其勞動之對價，且
      須為經常性之給與，始足當之。所謂經常性之給與，係指
      非勞動基準法施行細則第10條所列各款之情形，縱在時間
      上、金額上非固定，只要在一般情形下經常可以領得之給
      付即屬之（參台灣高等法院台南分院96年度勞上易字第3
      號判決），亦即只要某種給與係屬工作上之報酬，在制度
      上有經常性者，即得列入平均工資以之計算資遣費。
   3、原告本薪以外之業務獎金、後製薪及其他薪等則均在隔月
      10左右發放。所謂「後製薪」係製作廣告播出帶所獲取之
      薪資，其工作內容包括文案撰寫、配音及後製修飾等，簡
      稱為後製薪；所謂「其他薪」則是指節目專訪來賓所得之
      獎金。上述兩項薪資均係原告工作內容所應得之經常性給
      與。
   4、按交通及伙食津貼之性質，係對每一從事工作之勞工給與
      便利工作之報酬，亦應視為其提供勞務所得之薪資，於計
      算平均工資時，一併列入計算，不因其給付方式不同，而
      受影響（參最高行政法院78年度判字第2552號判決）。
   5、另依被告公司所製作之雲嘉電台後製作中心明細表可知，
      後製獎金之內容確實包括文案撰寫、配音員、錄音及成因
      等，此均屬原告平時之工作項目，亦即招攬廣告業務後，
      尚須撰寫文案、配音及後製修飾等，因而所領取之獎金金
      額多寡，僅在廣告業務之招攬及後製的數量不同而有差異
      ，故銷售業務獎金及後製獎金，乃該員工在一般情形下皆
      可領取，且在被告公司制度上，顯已形成經常性，即屬經
      常性之給與（參最高法院95年度台上字第2948號判決）；
      而專訪節目來賓，亦屬其工作項目之一，雖在時間上、金
      額上並非固定，但在一般情形下係屬經常可以領得之給付
      ，仍屬工作上之報酬，而為勞基法第2條第3款所指之經常
      性給與，得以列入平均工資以之計算。
   6、原告之薪資條，其上亦有業務獎金及後製獎金之發放，暨
      95年度10月至12月之銷售業務獎金明細表，亦明確記載各
      個月份獎金的客戶名稱與發放金額，顯見系爭獎金均屬勞
      基法所規定之經常性給與。
   7、至於被告所提出之最高法院88年度台上字第1638號判決，
      乃針對年節獎金係屬恩惠性及獎勵性之給與，與本件概不
      相關，且非較新近之法律見解，於本件尚不適用。
（四）並聲明：(一)被告應給付原告365,973元，及自起訴狀繕本
      送達被告之翌日起至清償日止，按年息百分之5計算之利
      息；(二)訴訟費用由被告負擔。
二、被告則以：
（一）原告並未遭被告公司資遣：
   1、被告公司於96年9月11日所召開之第4屆第6次董事會，並
      未有「不接受本案即予以資遣」之結論：
     (1)而該次會議之會議記錄，係由曾為原告之蘇昱蓁所繕打
       ，故其所繕打之文字，是否與當時討論內容相符，自有
       疑問。
     (2)被告主張，當時之會議討論結論，只有談及：公司欲調
       整員工職務，將儘量說服員工接受職務之調整，對於不
       接受之員工，若萌生主動辭職之意，則「儘量予以說明
       並慰留接受本案」，僅此而已，並無談及「不接受本案
       即予資遣」之結論。
   2、被告公司之代表人從未對外（員工）有過任何資遣之意思
      表示：
    (1)最高法院84年台上字第21號裁判認為：「股份有限公司之
      董事會，係屬意思決定機關，而非代表機關，其決議不能
      直接對外發生效力，而須經由其代表機關基於該決議以意
      思表示為之。」因此，假若有原告所稱之資遣會議，本案
      之重點應在於，被告公司96年9月11日之董事會內部決議
      ，「是否已經代表人基於該決議對外以意思表示為之」。
    (2)原告於96年12月3日辯護意旨狀雖提出「被告公司簽呈暨
      部門聯絡單」、「責任額分配案及減薪案調查表」、「被
      告公司簽呈一紙」、「96年9月17日會議記錄」、「交接
      手續之電子郵件」，然該等證據均未提及「資遣」字眼，
      可認被告公司未對外有資遣之意思表示。
    (3)至於96年9月28日之協調會，被告公司並未出具委任狀給
      訴外人戊○○，訴外人戊○○係以個人之名義自行出席協
      調會，故戊○○於會議中雖使用「資遣」字眼，然戊○○
      所言，並非「被告公司代表人基於該決議所為之對外之意
      思表示」。
    (4)被告公司亦否認代表人對外或對員工曾有過資遣之意思表
      示。
    (5)綜上，被告公司之代表人從未對外（員工）有過任何資遣
      之意思表示，故原告若主張被告公司對原告有過「不接受
      配檔責任分配制即予以資遣」之意思表示，顯與事實不符
      。
   3、有關是否資遣，被告主張仍應依照勞基法之相關規定。然
      被告並未有勞基法所規定而需資遣員工之情事，併此說明
      。
（二）被告對原告之每月薪資所得部分：
   1、電台薪、伙食費：屬於經常性給予，被告對此不爭執。
   2、業務獎金：其並非屬於因工作而獲得之對價，而為雇主單
      方之目的而為任意性、恩給性之給付，時有時無，有跑業
      務、有業績才有領；若未跑業務、或無業績，則無所得。
      故被告對此有爭執，認為此部分非屬經常性給予。
   3、後製薪：雖4、5、7、8月份有領，但6月份則未領，顯見
      此部分之金錢非屬於經常性給予。
   4、其他薪：雖4、6、8月份有領，但5、7月份則未領，顯見
      此部分之金錢非屬於經常性給予。
（三）並聲明：(一)原告之訴駁回。(二)訴訟費用由原告負擔。(三)如
      受不利之判決願供擔保請免假執行。
三、爭點事項：
（一）不爭執事項：
   1、原告之任職於被告公司期間，為自88年4月26日起，至96
      年9月30日止，共8年5個月又5日。
   2、被告於96年9月11日，確曾召開第4屆第6次之董事會。
   3、兩造於96年9月28日上、下午2次協調勞資爭議，然並未成
      立。
   4、原告96年4月份之薪資及獎金共58,097元（其中本薪26,21
      4元、後製獎金400元、廣告業務獎金30,733元、專訪獎金
      750元）。
   5、原告96年5月份之薪資及獎金共39,054元（其中本薪26,17
      4元、廣告後製獎金600元、廣告業務獎金及專訪獎金12,2
      80元）。
   6、原告96年6月份之薪資及獎金共42,746元（其中本薪25,74
      0元、後製獎金849元、廣告業務獎金16,157元）。
   7、原告96年7月份之薪資及獎金共26,351元（其中本薪25,74
      0元、廣告獎金611）。
   8、原告96年8月份之薪資及獎金共49,803元（其中本薪25,74
      0元、業務獎金24,063元）。
   9、原告96年9月份之薪資及獎金共55,335元（其中本薪26,17
      4元、銷售獎金776元、業務獎金26,135元、業務獎金2,25
      0元）。
（二）爭執事項：
   1、被告公司有無資遣原告？
   2、原告所列之業務獎金、後製獎金、其他薪是否為經常性給
      與而得列入平均工資，以計算資遣費？
四、被告公司有無資遣原告。
（一）被告公司有無決議資遣原告。
   1、被告公司於96年9月11日確有召開第4屆第6次之董事會，
      此為兩造所不爭執，並有董事會會議紀錄及錄音可證。
   2、上開董事會，確有討論採取甲案（員工責任額分配案）或
      乙案（減薪案）及資遣等相關事宜，出席會議者有董事長
      丙○○、董事王正和、李嘉、庚○○及台長戊○○等人，
      最後結論通過甲案加重每位員工之業務責任額，若員工不
      配合，則先予以說明慰留，否則即予資遣，至於結論如何
      董事會均會支持，有上開董事會議紀錄1份可證，而此項
      會議紀錄並經台長戊○○及董事長丙○○批示無誤。
   3、由當天會議錄音譯文可知，當天確實在討論資遣事宜及資
      遣費的計算，多位董事均同意若欲資遣就要依勞基法規定
      ，並同意董事長作成決定後，董事會均會予以支持，最後
      董事長丙○○公布決議結果：「…員工責任的分配這個案
      子，分配案及減薪案含資遣這個部分的結論。通過按照甲
      案：責任的分配來執行，不配合員工三人，第一、說明慰
      留接受本案；第二、不接受本案則予資遣，這樣而已，結
      論如何，董事會均予以支持。那個案就這樣，好嗎？是不
      是大家有同意這樣？」其餘董事亦答稱：「這樣好！這樣
      而已！」，此與卷附董事會議紀錄亦相同，顯見當日確有
      通過資遣原告之決議。
   4、原告及證人乙○○均有收到到翁愷莉的郵件，要求證人乙○○將雲林縣各科室的聯絡資料附上電子檔案寄回給翁小
      姐，及要求原告將其所負責線上之所有聯絡人相關資料回
      覆予翁愷莉，此有上開電子郵件之影本可證。而證人乙○○證稱：ldna99@yahoo.com.tw是我的電子信箱，並有收
      到翁愷莉的郵件，要我將雲林縣各科室的聯絡資料附上電
      子檔案寄回給翁小姐，我認為當我們與資方談到資遣的問
      題之後，這項要求就發生了，所以我的認知翁愷莉會寄發
      這封郵件給我是要交接工作的意思等語（見97年2月25日
      筆錄第6、7頁）。是若無資遣之決議，何以還告知原告及
      證人乙○○等人辦理交接手續。
   5、綜上足證，被告公司於96年9月11日召開第4屆第6次之董
      事會，確有通過資遣原告之決議。
（二）被告董事會資遣決議通過後，有無對外發布而發生效力。
   1、證人乙○○證稱：我記得是減薪之後我們的工資會低於最
      低工資。當時的減薪方案我們不簽字，董事長在壹個例行
      性的會議上有說如果沒有簽字就要安排資遣，後來沒有多
      久就開董事會，也有在董事會上提出資遣提案。董事會開
      完會之後的當天晚上，董事長有親自跟原告說會按照規定
      給你們。當時有我、原告、董事長、董事長的妹妹、蘇玉
      珍在場。所謂會依照規定給我們的意思在我當下的判斷是
      要給資遣費。當時的對話我們都在談資遣的相關問題，也
      有開立離職證明書，所以我認為就是資遣已經成立的情形
      下。當時我們都是在談資遣的問題，所以原告應該沒有留
      下來的意思。依照當天的情形，董事長親自與我們談資遣
      的問題，董事長就已經是專人正式通知或是告知你公司已
      經決定資遣。ldna99@yahoo.com.tw是我的電子信箱，並
      有收到翁愷莉的郵件，要我將雲林縣各科室的聯絡資料附
      上電子檔案寄回給翁小姐，我認為當我們與資方談到資遣
      的問題之後，這項要求就發生了，所以我的認知翁愷莉會
      寄發這封郵件給我是要交接工作的意思等語（見97年2月
      25 日筆錄第3、4、6、7頁）。證人戊○○證稱：公司有
      一個制度要增加廣告業績，每個人要增加壹萬元的配額，
      有的同仁接受，有的人不接受，不接受的同仁就離職。對
      不接受的同仁我有向董事長建議說可以考慮給一些錢。公
      司董事長有贊成我的想法，有給同仁一些錢。我也有在公
      司的董事會上提議，後來議案決議由董事長及台長研究後
      自行處理，董事會沒有特別的意見，原先董事會也是不太
      同意，但是因為也沒有討論出什麼結論，所以就叫董事長
      及台長研究處理。會議完之後，董事長好像有約談原告及
      乙○○，因為辦公室半開放，所以我也有在場，當時是勸
      他們留下，如果不同意留下，也同意給他們一點錢。給他
      們一點錢的意思，在我個人認為這是資遣，但是董事長他
      個人不同意這個字眼，他認為這是道德補償，因為並沒有
      資遣的事實，所以可以給錢，但是不要使用資遣的字眼，
      因為我認為給員工不來上班了而給員工錢就是資遣。會後
      董事長雖無要我去跟員工說公司要資遣他們，但我有與3
      位員工溝通，我也有說公司要資遣他們。因我個人認為說
      董事長說要給員工錢，就是要資遣的意思，所以我把我的
      認知告訴員工（見97年2月25日筆錄第9-12頁）。證人己○○證稱：之前在被告公司任職，在96年的9月底離職，
      離開的原因是之前公司有新的政策，這兩項政策就是加重
      業務還有變相的減薪，如果這兩種都不同意的員工，公司
      將會資遣。我就是因為不同意這兩項政策所以我就選擇要
      資遣，我原先是等待公司的資遣，但是經過壹個星期，公
      司決定不資遣，這個消息是台長戊○○告知我們的」等語
      （見96年12月3日筆錄第2頁）。互核上3證人所述，就會
      後董事長有將會議決議對員工表示之情，所述相符，且證
      人乙○○對話過程，證人戊○○在場見聞，且證人3人復
      與
      當事人間並無任故舊恩怨，亦與本件訴爭結果並無任何利
      益糾葛，當不致為偏袒任何一方而為虛偽陳述，致干冒受
      偽證罪追訴處罰之危險，是其3人之證述應屬可採。至於
      證人丙○○及庚○○等人證明96年9月11日召開之董事會
      並未討論資遣原告之情事，惟丙○○及庚○○分別為被告
      公司之法定代理人及董事，其證言能否確實呈現董事會之
      開會過程及結論，恐有疑問！
   2、被告公司確發給乙○○、己○○、蘇昱蓁等人非自願離職
      證明書，此有行政院勞工委員會職業訓練局雲嘉南區就業
      服務中心96年11月22日南業二字第0960015835號可證。而
      離職證明書，其上勾填之非自願離職原因為勞動基準法第
      11條第5款之事由，且乙○○、己○○之離職日期均為96
      年10月1日，復依證人己○○於96年12月3日之證述：「…
      公司有開給我們一張非自願的離職證明，這是當初我們撤
      回起訴的條件…」等語（見96年12月3日筆錄第2頁）。益
      證原告與乙○○、己○○等人確實遭到被告公司之資遣，
      且資遣決議已對外生效。
   3、96年9月11日所召開之董事會議紀錄，業經台長與董事長
      批示，並由被告雲嘉電台以其所有號碼為000000000之傳
      真機將此項會議結果傳真給原告，而此傳真號碼與被告公
      司過去幫原告所印製名片上之傳真號碼相同（詳參原告97
      年2月25日辯論意旨狀(四)附件1、2），是以上開決議顯已
      對外生效無誤。
   4、綜上所述，足證明被告不僅有系爭資遣決議，且此等決議
      已對外發生效力。
六、原告所列之業務獎金、後製獎金、其他薪是否為經常性給與
    而得列入平均工資，以計算資遣費？
（一）按所謂平均工資係謂計算事由發生之當日前6個月內所得
      工資總額除以該期間之總日數所得之金額（勞動基準法第
      2條第1項4款）。如前所述，原告係於96年9月30日被資遣
      ，則依上述勞動基準法第2條第1項4款所定事由發生之當
      日前之6個月平均工資，則為96年9、8、7、6、5、4月之
      薪資。
（二）次按所謂工資，係指勞工因工作而獲得之報酬；包括工資
      、薪金及按計時、計月、計件以現金或實物等方式給付之
      獎金、津貼及其他任何名義之經常性給與均屬之（勞動基
      準法第2條第3款）。復按本法（指勞動基準法）第2條第3
      款所稱之其他任何名義之經常性給與係指下列各款以外之
      給與。(二)、獎金：指年終獎金、競賽獎金、研究發明獎金
      、特殊功績獎金、久任獎金、節約燃料物料獎金及其他非
      經常性獎金（勞動基準法施行細則第10條第1項第2款）。
      經查，原告所主張之後製獎金、廣告業務獎金、專訪獎金
      、後製金等，均非上開勞動基準法施行細則第10條第1項
      第2款所列不得計入經常給與金之項目。
（三）末按勞動基準法第2條第3款規定：工資謂勞工因工作而獲
      得之報酬；包括工資、薪金及按計時、計日、計月、計件
      以現金或實物等方式給付之獎金、津貼及其他任何名義之
      經常性給與均屬之。所謂經常性之給付，衹要在一般情形
      下經常可以領得之給付即屬之。舉凡某種給與係屬工作上
      之報酬，在制度上有經常性者，均得列入平均工資以之計
      算退休金（最高法院87年度台上字第2754號裁判）。經查
      ：
   1、業務獎金：依原告所提之薪資條所示，其中96年1月之業
      務獎金為11,937元；96年2月之業務獎金為23,865元；96
      年3月之業務獎金為16,325元（見原告97年2月25日書狀之
      附件5、6）；96年4月之業務獎金為32,696元；其中96年5
      月之業務獎金為12,000元；96年6月之業務獎金為17,189
      元；96年7月之業務獎金為650元；96年8月之業務獎金為
      24,002元（見原告96年11月12日書狀之附件），是原告96
      年1至8月均有領取業務獎金，足證業務獎金係因原告之勞
      力付出所得之報酬，屬經常性給與，應計入平均工資。
   2、其他薪：依原告所提之薪資條所示，96年2月為1,132元、
      1,200元、600元、200元計4筆（見原告97年2月25日書狀
      之附件6）；96年4月為750元、96年6月為330元、96年8月
      為1,500元（見原告96年11月12日書狀之附件），是原告
      所領之其他薪亦有經常性，足證此部分亦屬於經常性給予
      。
   3、後製金：依雲嘉台後製作中心明細所示，原告所謂之後製
      金其給付項目為文案撰寫、配音員、錄音、成音。所謂「
      其他薪」則是指節目專訪來賓所得之獎金等（見原告96年
      12月3日書狀附件7-9），且其95年12月為2,400元、96 年
      1月為2,400元、2月為1,200元、3月為1,200元、4月為1,2
      00元、5月為600元、6月為600元、7月為600元、8月為1,5
      00元，均有此項收入（見原告96年11月12日書狀附件；原
      告97年2月25日書狀附件4-7；原告96年12月3日書狀附件
      7-9）。顯見此部分係因原告之勞力付出所得之報酬，屬
      經常性給與，應計入平均工資。
   4、核上所述，原告所舉之業務獎金、其他薪、後製金等均屬
      經常性給與而得列入平均工資，以計算資遣費。
   5、如前所述，原告96年4月份之薪資為58,097元、96年5月為
      39,054元、96年6月為42,746元、96年7月為26,351元、96
      年8月為49,803元、96年9月為55,335元，合計為271,386
      元，平均月工資為45,231元，平均日薪為1,508元（角部
      分4捨5入，以下同）。
七、按非有左列情形之一者，雇主不得預告勞工終止勞動契約：
    (一)歇業或轉讓時。(二)虧損或業務緊縮時。(三)不可抗力暫停工
    作在一個月以上時。(四)業務性質變更，有減少勞工之必要，
    又無適當工作可供安置時。(五)勞工對於所擔任之工作確不能
    勝任時（勞動基準法第11條）。次按勞工有左列情形之一者
    ，雇主得不經預告終止契約：(一)於訂立勞動契約時為虛偽意
    思表示，使雇主誤信而有受損害之虞者。(二)對於雇主、雇主
    家屬、雇主代理人或其他共同工作之勞工，實施暴行    或
    有重大侮辱之行為者。(三)受有期徒刑以上刑之宣告確定，而
    未諭知緩刑或未准易科罰金者。(四)違反勞動契約或工作規則
    ，情節重大者。(五)故意損耗機器、工具、原料、產品，或其
    他雇主所有物品，或故意洩    漏雇主技術上、營業上之秘
    密，致雇主受有損害者。(六)無正當理由繼續曠工3日，或1個
    月內曠工達6日者。雇主依前項第1款、第2款及第4款至第6
    款規定終止契約者，應自知悉其情形之日起，30日內為之（
    勞動基準法第12條）。查被告並無勞動基準法第11條之情事
    ，原告亦無勞動基準法第12條之事由，是被告竟於96年9月
    11日董事會決議後，要求原告96年9月30日離職，是被告要
    求與原告終止勞動契約，即屬不合法，原告依勞動基準法向
    被告請求給付，自無不可。
（一）資遺費部分：按雇主依前條終止勞動契約者，應依左列規
      定發給勞工資遣費：(一)、在同一雇主之事業單位繼續工作
      ，每滿一年發給相當於一個月平均工資之資遣費。(二)、依
      前款計算之剩餘月數，或工作未滿一年者，以比例計給之
      。未滿一個月者以一個月計（勞動基準法第17條）。原告
      於被告公司共任職8年5個月又5日，合計資遺費之年數為8
      年6月，其資遺費之基數即為8又2分之1月，資遺費總額為
      384,463元（45,2318.5）。
（二）預告工資部分：按雇主依第11條或第13條但書規定終止勞
      動契約者，其預告期間依左列各款之規定：(一)、繼續工作
      3個月以上1年未滿者，於10日前預告之。(二)、繼續工作1
      年以上3年未滿者，於20日前預告之。(三)、繼續工作3年以
      上者，於30日前預告之。勞工於接到前項預告後，為另謀
      工作得於工作時間請假外出。其請假時數，每星期不得超
      過2日之工作時間，請假期間之工資照給。雇主未依第一
      項規定期間預告而終止契約者，應給付預告期間之工資（
      勞動基準法第17條）。原告工作年資為8年5個月又5日，
      其預告期間為30日，依此計算預告工資部分為45,231元。
（三）從而原告依勞動基準法第16、17條請求被告給付365,973
      元自無不可。
八、復按給付有確定期限者，債務人自期限屆滿時起，負遲延責
    任。給付無確定期限者，債務人於債權人得請求給付時，經
    其催告而未為給付，自受催告時起，負遲延責任。其經債權
    人起訴，或依督促程序送達支付命令，與催告有同一之效力
    。民法第229條第1、2項分別定有明文；又遲延之債務，以
    支付金錢為標的者，債權人得請求依法定利率計算之遲延利
    息。但約定利率較高者，仍從其約定利率；而應付利息之債
    務，其利率未經約定，亦無法律可據者，週年利率為百分之
    5 。亦為同法第233條第1項及第203條所明定。本件原告請
    求被告應賠償之金額，並未定有給付之期限，原告請求自起
    訴狀繕本送達被告之翌日起，按年息百分之5計算之利息，
    並未逾上開規定之範圍，自無不合。又原告上開訴狀繕本係
    於96年10月18日送達被告收受，有送達回證附卷可稽。從而
    ，原告請求被告給付原告365,973元，及自起訴狀繕本送達
    翌日即96年10月19日起至清償日止，按年息百分之5計算之
    利息部分，為有理由，應予准許。
九、原告勝訴部分為365,973元，因未逾50萬元，依民事訴訟法
    第389條第1項第5款之規定，法院應依職權宣告假執行，
    爰依職權宣告假執行。
十、本案事證已臻明確，兩造其餘主張陳述及所提之證據，均不
    影響本案判決，毋庸再予審酌，附此敘明。
十一、訴訟費用裁判之依據：民事訴訟法第78條。
中    華    民    國    97    年    3     月    10    日
                      民一庭法  官  馮保郎
以上正本係照原本作成。
如對本判決上訴須於判決送達後20日內向本院提出上訴狀，並依
上訴利益繳交第二審裁判費。
中    華    民    國    97    年    3     月    11    日
                            書記官  王立梅


司法院資訊處製作；財團法人民間司法改革基金會備份。
